【裁判字號】    97,台上,2900
【裁判日期】    970626
【裁判案由】    妨害公務
【裁判全文】
最高法院刑事判決            九十七年度台上字第二九○○號
上  訴  人  台灣高等法院高雄分院檢察署檢察官
被      告  甲○○
上列上訴人因被告妨害公務案件，不服台灣高等法院高雄分院中
華民國九十四年七月二十九日第二審更審判決（九十四年度上更
(一)字第一八五號，起訴案號：台灣屏東地方法院檢察署九十一年
度偵字第七○五號），提起上訴，本院判決如下：
    主  文
上訴駁回。
    理  由
按刑事訴訟法第三百七十七條規定，上訴於第三審法院，非以判
決違背法令為理由，不得為之。是提起第三審上訴，應以原判決
違背法令為理由，係屬法定要件。如果上訴理由書狀並未依據卷
內訴訟資料，具體指摘原判決不適用何種法則或如何適用不當，
或所指摘原判決違法情事，顯與法律規定得為第三審上訴理由之
違法情形，不相適合時，均應認其上訴為違背法律上之程式，予
以駁回。本件檢察官上訴意旨略稱：(一)、被告甲○○因盜採砂石
案件，其所有之六Ｋ－○三○號砂石車經原審另案於民國九十年
六月七日判決宣告沒收確定，並於同年八月二十四日入監執行有
期徒刑十月，無論其入監執行前或入監執行期間，均顯已知悉經
警察人員掌管而委託其保管之上開砂石車應予沒收之事實。原判
決以被告因入監執行後，允許其兄林德雄繼續使用該砂石車，並
由原靠行之昆典交通公司改靠行於健順交通公司，及監理機關之
登記僅為車籍管理之方便，而非所有權變動之要件，砂石車之車
籍資料縱有異動，仍可透過監理單位電腦連線查詢異動情形，非
難以追查，難謂被告係「隱匿」等情，認被告無使林德雄隱匿該
砂石車之犯行。惟上開砂石車之車牌原為六Ｋ－○三○號，於九
十年十一月六日靠行後，已改為二Ｋ－五四二號，與上開判決宣
告沒收之車號，顯有不同，是否靠行即必須變更車號？若非如此
，何以變更？被告是否藉由車號之變更，而有隱匿該車及影響執
行機關執行沒收之意圖？原判決理由並未敘明。(二)、被告在偵查
中所辯該車改靠行之原因，始則供稱因向健順交通公司借錢，所
以才將該砂石車過戶予健順交通公司；但健順交通公司負責人林
忠順則否認與被告間有任何借貸情事。林德雄證稱其去探監時，
被告說他欠我錢，要我自己去處理該部車用以抵債。該砂石車改
靠行究是何人之意？被告與林德雄所稱互異，足見被告所辯已有
不實。被告於第一審時供稱該砂石車係借林德雄使用，林德雄為
方便使用，乃辦理過戶靠行健順交通公司，伊係事後才知情云云
，其前後所辯不一。此項不利被告之證據，何以不足採信，原判
決亦未敘明理由。(三)、被告若有「隱匿」之犯意與行為，其隱匿
方式，執行機關是否能經由何種方法查得隱匿物品之所在，或查
得之困難度如何，均與被告有無隱匿之犯行無關。原判決以本件
砂石車之異動，並非難以追查，資為被告無罪判決之論據，難謂
無違反論理法則。被告委由林德雄處理該車以抵債，是否有處分
該車之意思？果有處分該車之意思，是否即係「隱匿」該車？原
判決未予究明。被告已知該車經確定判決宣告沒收，而執行沒收
之通知是否送達，僅是被告有無違反通知或繳回有無遲延之認定
問題，與被告有無「隱匿」行為之認定，尚無關係。原判決以警
方受囑託代執行沒收時，係以被告之住所為送達處所，其送達顯
不合法，被告及林德雄均否認收到執行沒收之通知，即判斷被告
並無拒絕繳回，難謂與論理法則無違。
惟查原判決以公訴意旨略稱：被告甲○○於八十九年三月十四日
，在屏東縣里港鄉里港大橋下，因涉嫌盜採砂石為屏東縣警察局
查獲，並由警方將盜採砂石而扣案之車號六Ｋ－○三○砂石車交
由其代為保管，詎其惟恐日後該砂石車因法院判決而被沒收，竟
於九十年八月入監服刑後，在台灣屏東監獄內，利用其胞兄林德
雄探監時，交代不知情之林德雄於同年十一月六日，以靠行方式
將該車登記在健順交通公司名下，而隱匿公務員職務上委託第三
人掌管之物品。嗣第一審檢察官依法執行上開車輛沒收時，始發
現上情，因認被告涉犯刑法第一百三十八條之妨害公務罪嫌云云
。但經審理結果，以公訴人所舉之證據資料，經查並無任何適合
於被告犯罪事實認定之證據，被告被訴隱匿公務員職務上委託第
三人掌管之物品，尚屬不能證明，因而撤銷第一審之科刑判決，
改判諭知被告無罪，已詳敘其無從為被告有罪確信之理由。經核
所為論斷，均與卷內資料相符，從形式上觀察，並無違背法令之
情形。且查：送達乃送達機關對特定收受人，就文書內容為使其
有知悉之機會，依一定之程序所行之命令性、公證性之行為，並
強制賦予一定之法律上效果。文書送達，因事關應受送達人之權
利義務，應依法定手續與方式行之，如有違背，其送達為不合法
，除有特別規定者外，自不生送達之效力。又送達於在監獄或看
守所之人，應囑託該監所長官為之，刑事訴訟法第五十六條第二
項定有明文。屏東縣警察局刑警隊經濟組會同經濟部第七河川局
，於八十九年三月十四日十一時許，在屏東縣里港鄉里港大橋下
游一公里處，查獲被告所僱用之司機張志成等駕駛上開砂石車裝
載所盜採之砂土外運，經將該砂石車扣押後，委託被告及張志成
保管，由被告立具保管之「代保管條」係載明「……車輛責付所
有人代保管隨時提示」（見偵查卷第十頁），其所謂「代保管隨
時提示」，自指責付單位或執行機關等要求保管人提示該委託保
管之標的物時，被告即應依時提出，不得拒絕。嗣被告所犯前開
竊盜罪經判刑並宣告六Ｋ－○三○號砂石車應沒收確定後，台灣
屏東地方法院檢察署雖於九十年十月三十日以屏檢輝穆九○執二
○三九字第二二六二一號函，囑託屏東縣警察局代為執行沒收及
將上開沒收之車輛送交經濟部水利處第七河川局九如查扣場，並
副知經濟部水利處第七河川局及被告；暨屏東縣警察局於同年十
一月二十七日以屏警刑經字第二二六九一號函，通知被告應「
於九十年十二月五日上午十時將該車送至九如機具查扣場會同點
交」（見偵查卷第十八至十九頁），惟上開檢察署及警察局之執
行委託保管沒收物通知，均逕向被告之住所地高雄縣杉林鄉○○
村○○路五十之一號為送達。而被告業於九十年八月二十四日即
經檢察官發交台灣屏東監獄執行有期徒刑十月，上開執行沒收物
之通知既均未依法囑託台灣屏東監獄長官向被告送達，對被告自
不生送達之效力。則原審以「台灣屏東地方法院檢察署於執行本
件砂石車沒收執行，係在被告甲○○入監執行期間，既未經合法
送達，自不得推定被告明知有此一執行沒收之通知，且被告甲○
○既在監執行，又如何依照（台灣）屏東地方法院檢察署及屏東
縣警察局之函文，將本件砂石車於指定時日送交九如機具查扣場
以供執行」，及「被告於九十一年九月四日，即出監後，具狀聲
請台灣屏東地方法院檢察署函示本件砂石車應送交執行沒收之時
地，嗣被告甲○○據該署於九十一年九月十八日以屏檢輝穆九○
執二○三九字第一八四九五號函，合法送達並通知被告甲○○將
沒收車輛送交經濟部水利署第七河川局九如查扣場，即於九十一
年十月四日將本件砂石車送交指定查扣場執行沒收完畢」等情，
據以論斷被告並無隱匿上開砂石車之犯行。此係事實審法院依憑
卷證所為判斷之適法職權行使，與證據法則自屬無悖。茲上訴意
旨對原判決此部分之論斷，既未依據卷存訴訟資料就原判決如何
有違背經驗法則或論理法則之情形，具體指明，徒以無論被告入
監執行前或入監執行期間，顯已知悉其保管之上開砂石車應予沒
收之事實，執行沒收之通知是否送達，僅是被告有無違反通知或
繳回有無遲延之認定問題，與被告有無隱匿行為之認定，尚無關
係，及被告就該砂石車改靠行之原因，前後說詞不一，所辯顯屬
不實云云，據以指摘原判決違法，係以片面主觀之說詞，就原判
決已明白論述之事項，再為事實之爭執，依首開說明，自難認係
適法之第三審上訴理由。又原判決已詳加敘明上開砂石車於執行
沒收之前，仍屬被告所有，自得繼續使用收益，被告入監執行時
，允許其兄林德雄繼續就該車為使用收益，雖經林德雄將之改靠
行健順交通公司及變更車牌號碼，其所有權人並未發生變動，自
非對該車為轉讓之處分，尚難執此遽認被告有使林德雄隱匿該砂
石車犯意之理由（見原判決第四頁第二十行至第五頁第二六行）
。上訴意旨就原審此部分之判斷，究有何違背法令之情形，既亦
未依據卷內資料為具體之指摘，徒執原審已予詳細論述之事項，
指為未說明，係以自己之說詞，漫指原判決違背法令，顯與法律
規定得為第三審上訴理由之違法情形，不相適合。其上訴違背法
律上之程式，應予駁回。
據上論結，應依刑事訴訟法第三百九十五條前段，判決如主文。
中    華    民    國  九十七  年    六    月  二十六  日
                      最高法院刑事第七庭
                          審判長法官  謝  俊  雄
                                法官  陳  世  雄
                                法官  魏  新  和
                                法官  吳  信  銘
                                法官  徐  文  亮
      本件正本證明與原本無異
                                      書  記  官
中    華    民    國  九十七  年    七    月    一    日
                                                      K


司法院資訊處製作；財團法人民間司法改革基金會備份。
